【裁判字號】    98,易,232
【裁判日期】    980730
【裁判案由】    竊盜
【裁判全文】
臺灣宜蘭地方法院刑事判決               98年度易字第232號
公  訴  人  臺灣宜蘭地方法院檢察署檢察官
被      告  丙○○
            庚○○
                      宜蘭縣冬.
上列被告等因竊盜案件，經檢察官提起公訴（97年度偵字第4066
號、98年度偵字第492號、98年度偵緝字第47號），本院判決如
下：
    主  文
丙○○犯竊盜罪，累犯，處有期徒刑壹年。
庚○○無罪。
丙○○其餘被訴攜帶兇器竊盜罪部分，無罪。
    事  實
一、丙○○前因懲治盜匪條例件案件，經本院以85年度訴字第36
    4號判決判處有期徒刑七年八月確定；因竊盜案件，經本院
    以91年度易字第226號判決判處有期徒刑三月，如易科罰金
    以銀元三百元折算一日確定，經接續執行後，甫於民國95年
    10月16日縮刑期滿執行完畢。詎丙○○猶不知悔改，竟仍基
    於意圖為自己不法所有之竊盜犯意，於97年9月8日上午9時3
    0分許，以新臺幣（下同）二千元之代價委請不知情之貨車
    司機庚○○（所涉竊盜犯行，另為無罪之判決，詳參後述丙
    、壹）駕駛車牌號碼395-RM號大貨車（附吊桿），前往宜蘭
    縣礁溪鄉○○路134號旁空地，將甲○○所有置於該處之H型
    鋼軌十支（每支長約六公尺，總重約二點五公噸）吊上395-
    RM號大貨車後載離現場，而此方式竊取上開H型鋼軌十支得
    逞。丙○○於行竊得手後，隨即委請庚○○駕駛395-RM號大
    貨車將其所竊得之H型鋼軌十支運往宜蘭縣冬山鄉銘有五金
    企業社，以二萬五千元價格販售予不知情之銘有五金企業社
    老闆己○○。嗣經甲○○報警後，警方查得係車號395-RM號
    大貨車載走前揭H型鋼軌後，始循線查悉上情。
二、案經宜蘭縣政府警察局礁溪分局報請臺灣宜蘭地方法院檢察
    署檢察官偵查起訴。
    理  由
甲、證據能力：
    按被告以外之人於審判外之言詞或書面陳述，除法律有規定
    者外，不得作為證據；被告以外之人於審判外之陳述，雖不
    符前四條之規定，而經當事人於審判程序同意作為證據，法
    院審酌該言詞陳述或書面陳述作成時之情況，認為適當者，
    亦得為證據；當事人、代理人或辯護人於法院調查證據時，
    知有第159條第1項不得為證據之情形，而未於言詞辯論終結
    前聲明異議者，視為有前項之同意，刑事訴訟法第159條第1
    項、第159條之5第1項、第2項分別定有明文。本件情形，證
    人李清華、己○○、甲○○、乙○○、丁○○於警詢中之陳
    述，雖均屬被告以外之人於審判外之陳述，然被告二人、檢
    察官均已同意將上列證人於警詢中之陳述採為本案證據，且
    本院審酌該言詞陳述作成時之情況，並無不宜作為證據之情
    事，則依前揭刑事訴訟法第159條之5第1項規定，上列證人
    於警詢中之陳述，均有證據能力。另被告二人、檢察官於本
    院審理時對於下列所述之其他證據資料，均不爭執其證據能
    力，本院審酌該等證據資料作成時之狀況，亦無不宜作為證
    據情事，依前舉刑事訴訟法第159條之5第2項規定，自亦得
    作為證據。
乙、有罪部分（被告丙○○）：
一、訊據被告丙○○固矢口否認有何竊盜之犯行，辯稱「當初是
    戊○○請我去礁溪鄉○○路整地，整地時，我在地上挖到H
    型鋼軌十支，我就請庚○○先把H型鋼軌載送到別的地方，
    等整地完成再將H型鋼軌載送回原地。之後，庚○○便駕駛
    395-RM號大貨車與我一起將H型鋼軌十支載送到冬山鄉銘有
    五金企業社，無償寄放予銘有五金企業社，銘有五金企業社
    並交給我二萬五千元的保證金，保證H型鋼軌不會不見了。
    我根本沒有竊取H型鋼軌變賣之竊盜犯行。」云云，然查：
（一）被告丙○○於97年9月8日上午9時30分許，以二千元之代
      價委請貨車司機庚○○駕駛車牌號碼395-RM號大貨車（附
      吊桿），前往宜蘭縣礁溪鄉○○路134號旁空地，將置於
      該處之H型鋼軌十支（每支長約六公尺，總重約二點五公
      噸）吊上395-RM號大貨車後，即與庚○○一同將H型鋼軌
      十支載往宜蘭縣冬山鄉銘有五金企業社卸下，庚○○便交
      給被告丙○○二萬五千元之事實，已據被告丙○○於本院
      審理時坦認在卷（見本院卷第106至113頁），核與證人庚○○於警詢、檢察官偵訊及本院審理時證述之情節（見警
      礁偵字第0974010665號卷第1至2頁，宜蘭地檢98年度偵字
      第4066號卷第9至10頁，本院卷第115至118頁）；證人即
      目擊者李清華於警詢時證述之情節（見警礁偵字第097401
      0665號卷第7頁）；證人即銘有五金企業社老闆己○○於
      警詢及本院審理時時證述之情節（見警礁偵字第09740106
      65號卷第10至11頁，本卷第46至51頁），均相符合，並有
      395-RM號大貨車之車籍查詢資料、行照、估價單各一件及
      現場相片八張在卷可稽，自堪以認定。
（二）其次，前揭H型鋼軌十支係甲○○所有之物，且係於97年9
      月8日上午9時30分許，在宜蘭縣礁溪鄉○○路134號旁空
      地，遭人利用大貨車（附吊桿）竊走之事實，亦據證人即
      被害人甲○○於警詢及本院審理時證述明確（見警礁偵字
      第0974010665號卷第4至5頁，本院卷第51至56頁），並有
      贓物認領保管單一件可佐，自亦可認定屬實。
（三）再者，證人戊○○已於本院審理時證述「我與丙○○是普
      通朋友，97年9月8日我並沒有請丙○○整地，我只是幫人
      家掃地的，我自己根本沒有土地，也沒有人請我找人幫忙
      整地。97年9月8日當天，我沒有請丙○○到宜蘭縣礁溪鄉
      ○○路134號旁的空地整地，也沒有請他去吊走一批H型鋼
      軌。」等情甚明（見本院卷第102至104頁），且證人庚○○於警詢、檢察官偵訊及本院審理時亦證述「我是貨車司
      機，平日幫人吊貨、運貨維生。97年9月8日是丙○○叫我
      的車，約定運費二千元，丙○○叫我開車到宜蘭縣礁溪鄉
      ○○路134號旁空地吊走十支H型鋼軌，我就駕駛395-RM號
      大貨車（附吊桿）前去載貨。當時丙○○說那些H型鋼軌
      是他朋友的，是要載去賣的，他問我知不知道哪裡賣的價
      錢比較高，我就介紹銘有五金企業社，丙○○就與我一起
      將H型鋼軌載到銘有五金企業社，因為我認識銘有五金企
      業社老闆，丙○○請我出面跟老闆談這些H型鋼軌的買賣
      ，我與老闆談妥賣二萬六千元（註：應係二萬五千元之誤
      ，下同），老闆便將二萬六千元交給我，我再將二萬六千
      元轉交給丙○○，丙○○隨即將運費二千元交給我。當天
      將H型鋼軌載到銘有五金企業社，就是要將H型鋼軌賣給銘
      有五金企業社，不是要將H型鋼軌寄放在銘有五金企業社
      ，那二萬六千元也是賣H型鋼軌的錢，不是丙○○叫我載H
      型鋼軌，我付給他的保證金。當天我去載H型鋼軌時，我
      不知道H型鋼軌是丙○○偷的，我不知道丙○○沒有權利
      處理那些H型鋼軌。」等語明確（見警礁偵字第097401066
      5號卷第1至2頁，宜蘭地檢98年度偵字第4066號卷第9至10
      頁，本院卷第115至118頁），又證人己○○於警詢及本院
      審理時復證述「我認識庚○○，不認識丙○○，97年9月8
      日中午是庚○○與丙○○一起載送H型鋼軌十支來銘有五
      金企業社，庚○○說要將H型鋼軌賣給我，因為H型鋼軌上
      都沾著泥巴，所以未經過磅，由我與庚○○談妥收購H型
      鋼軌十支之價格是二萬五千元，我便將二萬五千元現金交
      給庚○○，庚○○與丙○○就一起離開了。當天庚○○與
      丙○○載來的H型鋼軌是要賣給我的，並不是要寄放載我
      這邊，我給他們的二萬五千元是向他們買H型鋼軌的錢，
      並不是寄放H型鋼軌的保證金。」等情綦詳（見警礁偵字
      第0974010665號卷第10至11頁，本卷第46至50頁）。依此
      ，足徵被告丙○○所辯「當初是戊○○請我去礁溪鄉○○
      路整地，整地時，我在地上挖到H型鋼軌十支，我就請庚○○先把H型鋼軌載送到別的地方，等整地完成再將H型鋼
      軌載送回原地。之後，庚○○便駕駛395-RM號大貨車與我
      一起將H型鋼軌十支載送到冬山鄉銘有五金企業社，無償
      寄放予銘有五金企業社，銘有五金企業社並交給我二萬五
      千元的保證金，保證H型鋼軌不會不見了。」云云，全然
      無據，毫不足採信。
（四）從而，被告丙○○於97年9月8日上午9時30分許，委請不
      知情之貨車司機庚○○駕駛車牌號碼395-RM號大貨車（附
      吊桿），前往宜蘭縣礁溪鄉○○路134號旁空地，將甲○○所有置於該處之H型鋼軌十支（每支長約六公尺，總重
      約二點五公噸）吊上395-RM號大貨車後載離現場，以此方
      式竊取上開H型鋼軌十支得逞，並將之運往宜蘭縣冬山鄉
      銘有五金企業社變賣得款二萬五千元之事實，已堪認定，
      被告丙○○事後空言否認否認犯行，顯屬飾卸之詞，諉無
      足取。
（五）綜上所述，本件事證已臻明確，被告丙○○竊盜之犯行堪
      予認定，應依法論科。
二、核被告丙○○之所為，係犯刑法第320條第1項之竊盜罪。被
    告利用不知情之貨車司機庚○○遂行本件犯行，為間接正犯
    。又被告丙○○前因懲治盜匪條例件案件，經本院以85年度
    訴字第364號判決判處有期徒刑七年八月確定；因竊盜案件
    ，經本院以91年度易字第226號判決判處有期徒刑三月，如
    易科罰金以銀元三百元折算一日確定，經接續執行後，甫於
    95年10月16日縮刑期滿執行完畢之事實，有臺灣高等法院被
    告前案紀錄表一件在卷可稽，其於受有期徒刑執行完畢後，
    五年以內故意再犯有期徒刑以上之本罪，為累犯，應依法加
    重其刑。茲審酌被告丙○○之素行、智識程度，犯罪之動機
    、目的、手段；為一己私利，任意竊取他人財物，顯見其法
    治觀念薄弱，且已嚴重侵害他人之財產權益，惡性非輕；犯
    後飾詞否認犯行，耗費國家司法資源甚多，難認已有悔悟之
    心；行竊所得財物之價值及被害人所受損害程度等一切情狀
    ，酌情量處如主文所示之刑，以示警懲。
丙、無罪部分：
壹、被告庚○○部分：
一、公訴意旨略以：被告庚○○與丙○○（已另為有罪之判決，
    詳參前述乙）基於意圖為自己不法所有之犯意聯絡，於97年
    9月8日上午9時30分許，在宜蘭縣礁溪鄉○○路134號旁空地
    ，竊取甲○○所有之六公尺長H型鋼軌十支（重二點五公噸
    ），得手後以庚○○所有之車牌號碼395-RM號大貨車，將之
    載運至冬山鄉銘有五金企業社，以新臺幣（下同）二萬五千
    元之代價，販售予不知情之己○○，因認被告庚○○涉犯刑
    法第320條第1項之竊盜罪嫌。
二、按犯罪事實應依證據認定，無證據不得認定犯罪事實；又不
    能證明被告犯罪者，應諭知無罪之判決，刑事訴訟法第154
    條第2項、第301條第1項分別定有明文。又認定犯罪事實應
    依證據，為刑事訴訟法所明定，故被告否認犯罪事實所持之
    辯解，縱屬不能成立，仍非有積極證據足以證明其犯罪行為
    ，不能遽為有罪之認定；認定不利於被告之事實須依積極證
    據，苟積極證據不足為不利於被告事實之認定時，即應為有
    利於被告之認定；另認定犯罪事實所憑之證據，雖不以直接
    證據為限，間接證據亦包括在內，然而無論直接證據或間接
    證據，其為訴訟上之證明，須於通常一般之人均不致有所懷
    疑，而得確信其為真實之程度者，始得據為有罪之認定，倘
    其證明尚未達到此一程度，而有合理之懷疑存在，致無從為
    有罪之確信時，即不得遽為不利於被告之認定；依刑事訴訟
    法第161條第1項之規定，檢察官對於起訴之犯罪事實，應負
    提出證據及說服之實質舉證責任，倘其所提出之證據，不足
    為被告有罪之積極證明，或其指出證明之方法，無從說服法
    院以形成被告有罪之心證，基於無罪推定之原則，自應為有
    利於被告之認定（最高法院30年上字第1831號、30年上字第
    816號、76年台上字第4986號、92年台上字第128號判例意旨
    參照）
三、本件公訴人認被告庚○○涉犯竊盜罪嫌，無非係以證人李清
    華、己○○、甲○○之證詞；估價單一件；現場相片八張等
    ，為其論據。
四、訊據被告庚○○堅決否認涉有公訴人所指之竊盜犯行，並辯
    稱「我是貨車司機，平日駕駛395-RM號大貨車（附吊桿）幫
    人吊貨、運貨維生。97年9月8日是丙○○叫我開車到宜蘭縣
    礁溪鄉○○路134號旁空地吊走十支H型鋼軌，約定運費二千
    元，當時丙○○說那些H型鋼軌是他朋友的，要載去賣，他
    問我知不知道哪裡賣的價錢比較高，因為我認識銘有五金企
    業社老闆，我就介紹銘有五金企業社，丙○○就叫我出面與
    老闆談這些H型鋼軌的買賣，我就跟老闆談妥賣二萬五千元
    ，老闆便將二萬五千元交給我，我再將二萬五千元轉交給丙○○，丙○○隨即將運費二千元交給我。我根本不知道H型
    鋼軌是丙○○偷的，也不知道丙○○沒有權利處理那些H型
    鋼軌，我沒有跟他一起竊取H型鋼軌。」等語，經查：
（一）甲○○所有置於宜蘭縣礁溪鄉○○路134號旁空地之H型鋼
      軌十支，於97年9月8日遭丙○○竊走之事實，已認定在前
      。而丙○○於行竊時，係委請被告庚○○駕駛395-RM號大
      貨車（附吊桿）到現場將H型鋼軌十支運走之事實，亦據
      被告庚○○坦認在卷。然被告庚○○擔任貨車司機已十幾
      年以上，平日駕駛395-RM號大貨車（附吊桿）幫人吊貨、
      運貨維生之事實，已據被告庚○○供明在卷，核與證人己○○、丙○○於本院審理時證述之情節相符（見本院卷第
      49、105至106頁），並有永基企業社證明書可佐，自堪以
      認定。而依目前社會交易現況，貨車司機於客人叫車載貨
      時，對於客人所述之運貨來源，並無識別真假之能力，法
      律上亦無法課以貨車司機應確實識別所載運貨來源是否合
      法之義務。因此，當貨車司機因受客人之託載貨，惟事後
      為檢警查得其所載運貨為竊盜贓物時，除非有其他積極之
      證據足以佐證該貨車司機與委託之客人間有竊盜之犯意聯
      絡與行為分擔，尚難僅以該貨車司機有至竊案現場載貨（
      贓物）離開之客觀事實，即推得該貨車司機係與委託之客
      人共同竊盜之結論。本件情形，證人李清華於警詢時係證
      述「目擊丙○○與一位吊車司機（指被告庚○○）載走H
      型鋼軌」等語（見警礁偵字第0974010665號卷第7頁）、
      證人甲○○於警詢及本院審理時亦僅證稱「伊所有之H型
      鋼軌遭人竊走」等語（見警礁偵字第0974010665號卷第4
      至5頁，本院卷第51至56頁），故渠二人之證詞及公訴人
      所舉之現場相片八張，至多僅能證明「甲○○所有之H型
      鋼軌十支遭丙○○竊走」、「丙○○於行竊時，係由被告
      庚○○駕駛395-RM號大貨車（附吊桿）到現場將H型鋼軌
      十支運走」之客觀事實，並不足以據以認定以代客人載貨
      為業之被告庚○○與客人即行竊者丙○○間，確有竊盜之
      犯意聯絡與行為分擔。
（二）丙○○於行竊得手後，復委請被告庚○○將其所竊得之H
      型鋼軌十支載送至冬山鄉銘有五金企業社變賣之事實，已
      據被告庚○○坦認在卷，雖證人丙○○否認「請庚○○將
      H型鋼軌十支載送至冬山鄉銘有五金企業社係要變賣」之
      事實，而稱「是要請庚○○將H型鋼軌十支載送至冬山鄉
      銘有五金企業社無償寄放，銘有五金企業社所交付之二萬
      五千元是保證金，保證寄放的H型鋼軌十支不會不見了」
      云云，然衡諸交易常情，銘有五金企業社若真係提供場地
      供丙○○寄放H型鋼軌十支，銘有五金企業社未向丙○○
      收取寄放場地費已是給予丙○○莫大的方便，銘有五金企
      業社豈有於未獲分文利益之情形下，無端承擔風險而再提
      供二萬五千元保證金予丙○○之理，故證人丙○○所述之
      情節顯然有悖於常情。況且，證人即銘有五金企業社老闆
      己○○亦已明確證稱「當日被告庚○○與丙○○一起載H
      型鋼軌到銘有五金企業社就是要變賣，伊交付出去的二萬
      五千元就是買那些H型鋼軌。」等語（見警礁偵字第09740
      10665號卷第10頁，本卷第47頁），故證人丙○○否認「
      請庚○○將H型鋼軌十支載送至冬山鄉銘有五金企業社係
      要變賣」乙情，顯非可採，應以被告庚○○所供承之情節
      為可信。而當貨主委請貨車司機載貨時，對於司機之指示
      有種種不同之內容，除了指示司機將運貨載往某地交給某
      人外，對於某些無經濟價值之物品，亦有委請司機載去丟
      棄處理之情形，而對於某些有經濟價值之廢棄物品，更常
      有委請司機運往其熟識可出高價之回收商處變賣之情形，
      此均為常見之社會交易實況。因此，在貨車司機對於客人
      所委託處理運貨之來源並無識別合法與否能力之情形下，
      縱然其所受託處理之運貨為竊盜之贓物，苟非有其他積極
      之證據足以佐證該貨車司機與委託之客人間有竊盜之犯意
      聯絡與行為分擔，仍不得僅以該貨車司機有協助客人處理
      變賣運貨（贓物）之客觀事實，即推認該貨車司機有與委
      託之客人共同竊盜之犯行。本件情形，證人己○○於警詢
      及本院審理僅係證述「伊認識庚○○，庚○○與丙○○一
      起載H型鋼軌到銘有五金企業社時，係由庚○○與伊洽談
      出售H型鋼軌之事」等語（見警礁偵字第0974010665號卷
      第10頁，本卷第47頁），故證人己○○之證言及公訴人所
      舉之估價單，至多僅能證明「被告庚○○曾幫助丙○○處
      理變賣H型鋼軌」之客觀事實，仍不足以據以認定以代客
      人載貨為業之被告庚○○與客人即行竊者丙○○間，確有
      竊盜之犯意聯絡與行為分擔。
（三）證人丙○○於本院審理時已結證「我跟庚○○沒有關係，
      庚○○的職業是開吊車，幫人吊貨，本案是我第一次叫他
      的車載貨。97年9月8日早上9點30分是我叫庚○○到宜蘭
      縣礁溪鄉○○路134號旁空地載走H型鋼軌十支，當時約定
      庚○○的運費是二、三千元。當初我只有跟庚○○說H型
      鋼軌是朋友的，但我並沒有跟庚○○說為何要載走H型鋼
      軌，也不是我找庚○○來偷那些H型鋼軌，庚○○不知道
      那些H型鋼軌是我偷走的。H型鋼軌運到銘有五金企業社後
      ，我有從庚○○那邊拿到二萬六千元（註：應係二萬五千
      元之誤）。」等情甚明（見本院卷第105至108、111至113
      頁），可見被告庚○○確實只是單純的受僱載貨，賺取微
      薄的二、三千元運費而已，其應非與丙○○共謀行竊，否
      則所花勞費較多（即出車載H型鋼軌）、所冒風險較大（
      即車號易被追查）之被告庚○○豈有僅分得贓款二、三千
      元之理（按：本件變賣H型鋼軌所得係二萬五千元）？因
      此，證人丙○○所稱「委請庚○○載H型鋼軌時，並未告
      知庚○○（竊盜）實情」等情及被告庚○○所辯「我不知
      道H型鋼軌是丙○○偷的，也不知道丙○○沒有權利處理
      那些H型鋼軌，我沒有跟他一起竊取H型鋼軌。」等情，應
      堪採信。
（四）綜上所述，公訴人所舉證據尚不足以證明被告庚○○有何
      竊盜犯行，自不能為被告庚○○有罪之積極證明。此外，
      復查無其他積極證據證明被告庚○○確有公訴人所指之竊
      盜犯行，揆諸首揭二之說明，自應為有利於被告庚○○之
      認定。從而，本件尚不能證明被告庚○○犯罪，依法應為
      被告庚○○無罪判決之諭知。
貳、被告丙○○部分：
一、公訴意旨略以：被告丙○○意圖為自己不法之所有，於97年
    7月22日前之某日，持客觀上足對人之生命、身體、安全構
    成威脅，具有危險性而可作為兇器使用之梅花扳手一支，在
    宜蘭縣礁溪鄉○○村○○○○○道路附近，竊取臺灣電力股
    份有限公司（下稱台電公司）所有、設於該處深美-冬山鄉
    #87-#90號山區高壓電塔構材1批（含65MM*65MM*800MM鋼鐵4
    支、75MM*75MM*2200M M鋼鐵8支、65MM*65MM*1600MM鋼鐵4
    支、65MM*65MM*1500MM鋼鐵2支、65MM*65MM*800MM鋼鐵4支
    、75MM*75MM*2500鋼鐵6支、構材連接片24塊、6/8"螺絲184
    個、5/8"螺絲4個，共值35,000元），因認被告丙○○另涉
    犯刑法第321條第1項第3款之攜帶兇器竊盜罪嫌。
二、本件公訴人認被告丙○○涉犯攜帶兇器竊盜罪嫌，無非係以
    證人乙○○、丁○○之證詞；扣案之梅花扳手一支；內政部
    警政署刑事警察局97年10月7日刑鑑字第0970132113號鑑定
    書一件；相片九張等，為其論據。
三、訊據被告丙○○雖不否認「伊於97年7月22日下午，在宜蘭
    縣礁溪鄉○○村○○○○○道路附近，因騎駛未懸掛車牌之
    機車，遭員警攔檢，警方查扣伊所攜帶之梅花扳手一支」之
    事實，惟堅決否認涉有公訴人所指之攜帶兇器竊盜犯行，並
    辯稱「我並未於97年7月22日前之某日，持梅花扳手前往宜
    蘭縣礁溪鄉○○村○○○○○道路附近，竊取台電公所有之
    高壓電塔構材。」等語，經查：
（一）證人即台電公司台北供電區營運處基隆線務段宜蘭分隊頭
      城班領班乙○○於警詢、檢察官偵訊及本院審理時雖證述
      「於97年7月22日上午9時許，發現在宜蘭縣礁溪鄉二結村
      圓明寺產業道路附近伊所管轄之台電公司深美-冬山鄉#87
      -#90號山區高壓電塔構材一批遭竊。」之情節（見警礁偵
      字第0984100229號卷第5至6頁，宜蘭地檢98年度偵字第49
      2號卷第8至9頁，本院卷第63至66頁），然其並未親眼目
      擊何人行竊，故其證言至多僅能證明「在宜蘭縣礁溪鄉○○村○○○○○道路附近之台電公司深美-冬山鄉#87-#90
      號高壓電塔構材一批於97年7月22日前之某日曾遭竊。」
      之事實，並不足以據以認定行竊者即為被告丙○○。
（二）證人乙○○雖另證稱「警方自被告丙○○處所查扣之梅花
      扳手可以拆卸遭竊的3／4英吋之螺絲」等語（見本院第64
      至65頁），且警方將自被告處查扣之梅花扳手（編號1）
      ，及在宜蘭縣礁溪鄉○○村○○○○○道路附近之台電公
      司深美-冬山鄉#87-#90號高壓電塔現場所採得業經竊嫌拆
      卸之螺帽（編號2）送請內政部警政署刑事警察局鑑定，
      該局於梅花扳手之鉅齒狀孔洞外採得微量黃色及灰色物質
      （編號為1-1）、於螺帽上亦採得灰色層加黃色層漆狀物
      （編號為2-1）。經外觀比對，編號1-1之顏色、型態與編
      號2-1相似。經以超微區能量散射式X射線螢光分析儀、紅
      外線光譜分析法分析之結果，編號1-1檢出丙烯酸類-醇酸
      樹脂、無機顏料鉻酸鉛、二氧化鈦等成份；經以超微區能
      量散射式X射線螢光分析儀、紅外線光譜分析法、熱裂解
      氣相層析質譜分析法分析之結果，編號2-1檢出丙烯酸類-
      醇酸樹脂、無機顏料鉻酸鉛、二氧化鈦等成份，研判編號
      1-1與編號2-1相似。綜合研判，編號1之微量黃色及灰色
      物質，與編號2之灰色層加黃色層漆狀物相似等事實，亦
      有內政部警政署刑事警察局97年10月17日刑鑑字第097013
      2113號鑑定書及後附之相片九張可佐（見警礁偵字第0984
      100229號卷第12至17頁）。然上開鑑定意見僅係「研判編
      號1即梅花扳手上之微量黃色及灰色物質，與編號2即螺帽
      上之灰色層加黃色層漆狀物『相似』。」，並非指二者係
      『相同之物』。況且，證人乙○○復另證稱「（審判長問
      ：深美、冬山線87、90號之高壓電塔構材是否有上防銹的
      漆？）我們怕生鏽所以會上漆，底漆是黃丹漆，面漆是灰
      色的。（審判長問：你們所使用的黃丹漆或者灰色漆，在
      材質裡面有無特殊成份？）我不知道。（審判長問：你們
      所使用的黃丹漆或者灰色漆，在市面上是否可以買得到？
      ）我不知道，因為工程發包出去是包含油漆，油漆都是包
      商購買上漆的，所以市面買不買得到我不知道。（審判長
      問：你們所使用的黃丹漆或者灰色漆，跟市面上所看到的
      黃丹漆及灰色漆成份是否一樣？）我不知道。」等語（見
      本院卷第65頁），顯然台電公司使用於高壓電塔防銹用之
      黃丹漆或者灰色漆是否具有特殊之成份？是否於市面上無
      法買到？均有未明。此外，公訴人復未能舉證證明台電公
      司使用於高壓電塔防銹用之黃丹漆及灰色漆具有特殊之成
      份，且於市面上無法買到之事實。因此，本件既然並無證
      據證明台電公司使用於高壓電塔防銹用之黃丹漆及灰色漆
      具有特殊之成份且市面上無法買到，則自難僅依證人乙○○「警方自被告丙○○處所查扣之梅花扳手可以拆卸遭竊
      的3／4英吋之螺絲」之證詞、前揭鑑定意見及公訴人所舉
      之相片九張，即遽然推認扣案梅花扳手上之微量黃色及灰
      色之物質係自台電公司深美-冬山鄉#87-# 90號山區高壓
      電塔上螺帽等構材之防銹漆移轉而來，係被告丙○○持該
      梅花扳手拆卸竊取上開高壓電塔構材之結論。
（三）至於被告丙○○所辯「扣案之梅花扳手係向丁○○借用的
      」乙情，雖為證人丁○○所否認，惟縱使被告丙○○前揭
      辯解不能成立，亦不能因此即推認被告丙○○有持扣案梅
      花扳手拆卸竊取本件高壓電塔構材之犯行。
（四）此外，綜觀全卷資料，可知警方於本件案發後，除自被告
      丙○○處查扣前揭梅花扳手一支外，並未於案發現場採得
      任何與被告丙○○有關之指紋或其他跡證，事後亦未自被
      告丙○○處起出任何高壓電塔構材之贓證物，足見本案確
      實並無任何跡證足以證明被告丙○○於案發時間曾出現於
      案發地點，或其曾持有台電公司失竊之高壓電塔構材。
（五）從而，公訴人所舉證據顯不足以證明被告丙○○有何攜帶
      兇器竊盜之犯行，自不能為被告丙○○有罪之積極證明。
      此外，復查無其他積極證據證明被告丙○○確有公訴人所
      指之攜帶兇器竊盜犯行，揆諸前揭壹、二之說明，自應為
      有利於被告丙○○之認定。從而，本件尚不能證明被告丙○○犯攜帶兇器竊盜罪，依法應為被告丙○○無罪判決之
      諭知。
據上論斷，應依刑事訴訟法第284條之1、第299條第1項前段、第
301條第1項前段，刑法第320條第1項、第47條第1項，刑法施行
法第1條之1，判決如主文。
本案經檢察官劉憲英到庭執行職務。
中    華    民    國    98    年     7    月    30    日
                  刑事第三庭法  官  劉家祥
以上正本證明與原本無異。
如不服本判決應於收受送達後十日內向本院提出上訴書狀，並應
敘述具體理由；其未敘述上述理由者，應於上訴期間屆滿後二十
日內向本院補提理由書 (均須按他造當事人之人數附繕本)「切
勿逕送上級法院」。
                            書記官  劉謹翊
中    華    民    國    98    年     7    月    30    日
附錄本案論罪科刑法條：
中華民國刑法第320條第1項（普通竊盜罪、竊佔罪）
意圖為自己或第三人不法之所有，而竊取他人之動產者，為竊盜
罪，處5年以下有期徒刑、拘役或5百元以下罰金。


司法院資訊處製作；財團法人民間司法改革基金會備份。
